【裁判字號】    97,軍上,22
【裁判日期】    970528
【裁判案由】    傷害致死
【裁判全文】
臺灣高等法院刑事判決                  97年度軍上字第22號
上  訴  人
即  被  告  丙○○
            乙○○
選任辯護人  李漢中  律師
上列上訴人因傷害致死案件，不服國防部高等軍事法院96年上更
二第001號，中華民國97年3月31日第二審判決（起訴案號：國防
部北部地方軍事法院檢察署94年度訴字第79號；第一審判決案號
：國防部北部地方軍事法院94年度信判字第179號），提起上訴
，本院判決如下：
    主  文
上訴駁回。
    理  由
一、按被告不服高等軍事法院宣告有期徒刑之上訴判決者，得以
    判決違背法令為理由，向高等法院提起上訴，為軍事審判法
    第181條第5項所明定。又依同法第206條第1項但書規定：「
    上訴最高法院或高等法院之案件，準用刑事訴訟法關於上訴
    第三審之規定。」，亦即法院受理軍事法院移送審判之上訴
    案件為法律審，應依刑事訴訟法關於上訴第三審之規定辦理
    。如果上訴理由狀並未依據卷內訴訟資料，具體指摘原判決
    不適用何種法則或如何適用不當，或所指摘原判決違法情事
    ，顯與法律規定得為第三審上訴理由之違法情形不相適合時
    ，均應認其上訴為違背法律上之程式，予以駁回。
二、原判決以上訴人即被告丙○○（民國【下同】92年11月18日
    入伍，陸軍第862旅特戰營營部連，陸軍第1934梯次，義務
    役）係前開單位下士班長；乙○○（民國92年10月6日入伍
    ，憲兵第202指揮部第239營第3連，陸軍第1931梯次，義務
    役）係前開單位一兵步槍兵。渠2人於94年2月14日凌晨3時
    許與女性友人李涵筠、林雅瑄等人前往臺北市○○○路○段
    22號錢櫃KTV SOGO店5樓510包廂唱歌，當日5時50分許，乙
    ○○與李涵筠因故在該店5樓515包廂與櫃檯間發生爭吵互罵
    三字經，丙○○則在旁勸阻，而515包廂客人翁昇豐、甲○
    ○、黃譯民、詹佳峻、劉文方、黃志華、鹿宇萱等人於該櫃
    檯前結帳及等候電梯欲下樓，因不滿乙○○在現場咆哮，翁
    昇豐、甲○○、劉文方、黃志華等人遂徒手圍毆乙○○，丙
    ○○見狀乃居中勸架，乙○○遭毆傷後蹲在地上，於丙○○
    彎腰探視時，出言要求丙○○打電話邀集朋友前來為其報復
    ，而515包廂人員在圍毆乙○○之際，適有自3樓上來5樓訪
    友之被害人李紀聖遭到誤打，李紀聖不甘無故被毆，隨即返
    回3樓向同行友人曾漢銘、黃奕閔求助，3人旋即搭乘電梯上
    至5樓尋仇，李紀聖一出電梯口即揮拳毆打當時背對電梯之
    丙○○頭部，丙○○遭毆後乃往樓梯間逃至1樓大廳，見李
    紀聖等人並未追來，於當日凌晨6時許以其0000000000號行
    動電話通知友人陳建宏、周俊邦等人前來，俟陳建宏趕抵該
    KTV一樓後，復以陳員之0000000000號行動電話邀集郭遠洲
    等人前來，前以共邀得陳建宏、周俊邦、郭遠洲、曾偉宇、
    歐陽晨曦、丁楷鑫、李中立及2名不詳姓名年籍男子等人（
    除陳建宏、曾偉宇及2名不詳姓名年籍男子未到案外，其餘5
    人業經本院判決後，現上訴最高法院審理中）攜帶由陳建宏
    所有之高爾夫球桿1支（丙○○持用）、木質棒球棒1支（丁
    楷鑫持用），警棍刀2把（外型類似警棍，有刀鞘包覆，令
    人難以得知內藏有利刃，其中1把雙刃開鋒由郭遠洲持用，1
    把單刃開鋒，由周俊邦持用）、長條型鐵棍1支（歐陽晨曦
    持用）、小型潛水刀1把（單刃開鋒，由陳建宏持用）等器
    具，在該KTV一樓會合後，渠等為援救乙○○且報復毆打乙
    ○○之人，明知該等器具經多人持用並集體攻擊人身，在客
    觀上均能預見足以發生致人於死之結果，惟主觀上因與515
    包廂客人並不認識且無重大仇恨，並無殺人之犯意且預見其
    發生，遂基於共同傷害之犯意聯絡及客觀上能預見致人於死
    之發生，分持上開器具循安全梯樓梯間前往5樓，惟李紀聖
    、曾漢銘、黃奕閔3人與翁昇豐等人業已進入515包廂談判和
    解，乙○○則趁機脫困後自安全梯下樓，至3樓樓梯間遇到
    丙○○等人，乙○○便告知渠等，適才圍毆他之人目前在51
    5包廂內，丙○○等並未因乙○○脫困而打消念頭，仍心存
    報復，乙○○見渠等持該等物品，亦因本身遭受毆打而萌生
    同樣報復心理，基於相同之共同傷害之犯意聯絡，加入丙○
    ○等人上至5樓後，由丙○○帶頭衝入515包廂，並以上開器
    具或徒手共同分工毆打包廂內之人，造成被害人甲○○左肩
    深撕裂傷5x3公分、左腋下深撕裂傷5xl公分、左胸深穿刺傷
    5x3公分經肋膜腔至腹腔併腹內器官損傷、左肝穿刺傷3公分
    、左臀部深撕裂傷併多股肌肉撕裂5x3公分、左手多處撕裂
    傷4處各縫合1至2公分等傷害；揮打間郭遠洲所持警棍之外
    殼飛脫，露出利刃，丙○○所持高爾夫球桿及丁楷鑫所持之
    木質棒球棒，亦因猛力揮擊而斷裂，並隨手棄置於包廂之中
    ，515包廂內之人因事起突然，且身無抵擋器具下，遭毆擊
    力敵不過，部分人員即由包廂向外衝出逃逸。李紀聖則在往
    樓梯間逃逸時，猶為丙○○、李中立、歐陽晨曦、丁楷鑫、
    郭遠洲、陳建宏所追擊毆打，尤以郭遠洲以警棍刀刺擊李紀
    聖左胸部位最為嚴重，結果造成李紀聖受有1.頭部右頂部三
    個並排直線皮下出血各4x3公分合併底下顱骨線狀骨折至中
    顱窩約10公分。2.頭部前額皮下出血4x 3公分。3.右上唇小
    挫裂傷。4.右肘內側擦皮傷1x0.5公分。5.右大腿外後方擦
    傷6x4公分。6.右肩傷4x0.7公分（狀似鐵軌，疑似像撞球桿
    所致）。銳器傷6處：1.右上眼外側斜刺傷3公分。2.左手中
    指背基部淺刺0.7公分。3.右鼻樑小刺0. 2公分。4.右肩長1
    公分深4公分刺創傷（疑似刀尖較細窄的單刃刀引起）。5.
    左臀長1.5公分深6公分刺傷（疑似刀尖較細窄的單刃刀引起
    ）。6.胸部兩乳線下方5公分及中線左方3公分交界處刺傷創
    口4.8公分，橫向以前往後略往上的途徑從第六肋骨尖刺入
    、第六肋骨部分被刺斷、往內則穿刺心包膜、左心室及肺臟
    ，總途徑約10公分，並刺入肺壁左下葉2公分（創傷口疑似
    雙刃刀造成，與4、5傷口之凶器不同），致死創傷為銳器傷
    之第6傷口即左胸心臟及肺臟遭刺穿，造成出血性休克而死
    亡等事實，業據證人郭遠洲、林雅瑄、李涵筠、丁楷鑫、歐
    陽晨曦、周俊邦、黃奕閔、曾漢銘、黃譯民、翁昇豐、甲○
    ○、陳弘晉、陳高毅、李俊璁、曾漢銘、楊明福、李中立等
    證述明確，並有SOGO錢櫃KTV5樓電梯口監視器錄影光碟勘驗
    筆錄、臺灣大哥大股份有限公司94年3月15日法警字第094
    011078號函所附門號0000000000號通聯紀錄、臺灣臺北地方
    法院檢察署94年2月21日李紀聖相驗屍體鑑定書、法務部法
    醫研究所94年4月13日鑑定書、法務部法醫研究所95年10月
    19日法醫理字第0950003956號鑑定報告、內政部警政署刑事
    警察局95年1月16日刑醫字第09401469006號、95年4月11日
    刑醫字第0950038225號鑑驗書、臺北市立聯合醫院仁愛院區
    94年2月14日第051號甲○○驗傷診斷書、臺北市政府警察局
    大安分局轄內李紀聖命案現場勘查照片簿(一)、(二)、(三)所附犯
    罪現場圖、斷裂之木質棒球棒、高爾夫球桿、彎折之警棍刀
    、被害人李紀聖屍體解剖等照片594張等物在卷可稽，核被
    告丙○○、乙○○所為係犯陸海空軍刑法第76條第1項第6款
    、刑法第28條、第277條第2項「共同傷害致人於死」罪；同
    時圍毆被害人甲○○成傷之行為，則構成刑法第28條、第
    277 條第I項「共同傷害」罪。並審酌原審未能權衡被告二
    人與共同正犯間，情節相同，量刑卻不相當，顯不符合比例
    原則、平等原則，裁量權行使於法容有未合，因而撤銷初審
    關於丙○○共同傷害人之身體，因而致人於死，處有期徒刑
    10 年；乙○○共同傷害人之身體，因而致人於死，處有期
    徒刑13年之判決，改判論處丙○○、乙○○共同傷害人之身
    體，因而致人於死，分別量處有期徒刑8年、7年，於法洵無
    不合。
三、被告丙○○上訴意旨以原審認共同被告乙○○、證人郭遠洲
    、丁楷鑫、歐陽晨曦、周俊邦、李中立等人之證述，有證據
    能力，卻未適用刑事訴訟法第一百五十六條第二項之規定，
    於法有違等語。被告乙○○上訴意旨則謂原審未依法函調郭
    遠洲等人另案之相關卷證審認，有應調查證據未予調查之違
    誤；又被害人李紀聖究係遭郭遠洲刺死或遭器具追打致死，
    原審前後論述不一；且依郭遠洲於96年1月3日於原審審理時
    所證，可證明本件被害人李紀聖之死確係郭遠洲所為，與被
    告乙○○無關；再依翻拍之光碟片內容觀之，被告乙○○當
    時於515包廂門口有舉手之畫面，其亦供述當時我是叫不要
    打等語，足認被告於當時已無共同傷害之犯意等語。惟查：
  (一)按被告或共犯之自白，不得作為有罪判決之唯一證據，仍應
    調查其他必要之證據，以察其是否與事實相符，刑事訴訟法
    第一百五十六條第二項定有明文。亦即法院不得以被告或共
    犯之自白為認定犯罪之唯一證據，尚須有其他補強證據足以
    認定被告犯罪始可。本件原審係綜合證人郭遠洲、林雅瑄、
    李涵筠、丁楷鑫、歐陽晨曦、周俊邦、黃奕閔、曾漢銘、黃
    譯民、翁昇豐、甲○○、陳弘晉、陳高毅、李俊璁、曾漢銘
    、李中立、楊明福等人之證言，並參酌SOGO錢櫃KTV5樓電梯
    口監視器錄影光碟勘驗筆錄、臺灣大哥大股份有限公司94年
    3月15日法警字第094011078號函所附門號0000000000號通聯
    紀錄、臺灣臺北地方法院檢察署94年2月21日李紀聖相驗屍
    體鑑定書、法務部法醫研究所94年4月13日鑑定書、法務部
    法醫研究所95年10月19日法醫理字第0950003956號鑑定報告
    、內政部警政署刑事警察局95年1月16日刑醫字第094014690
    06號、95年4月11日刑醫字第0950038225號鑑驗書、臺北市
    立聯合醫院仁愛院區94年2月14日第051號甲○○驗傷診斷書
    、臺北市政府警察局大安分局轄內李紀聖命案現場勘查照片
    簿(一)、(二)、(三)所附犯罪現場圖、斷裂之木質棒球棒、高爾夫
    球桿、彎折之警棍刀、被害人李紀聖屍體解剖等照片594 張
    等證據資料，而認定被告等人基於傷害之犯意，客觀上對於
    以高爾夫球桿、警棍刀、木質棒球棒、長條型鐵棍、小型潛
    水刀等器具毆打他人，於致死之可能有所預見，復於著手實
    行傷害之行為後，其傷害行為與被害人李紀聖死亡之結果間
    並有因果關係，渠等共同傷害致人於死犯行明確，已依審理
    所得取捨證據，認定事實及適用法律，並於判決中詳加說明
    理由，非以被告或共犯之自白為唯一證據，並無任何違背法
    令情事可言。
  (二)又原判決於理由中已認定證人郭遠洲、丁楷鑫、歐陽晨曦、
    周俊邦、李中立、黃譯民、林雅瑄、楊明福等人，於臺灣臺
    北地方法院96年3月13日、4月10日、5月15日審判筆錄所為
    之證詞及臺灣臺北地方法院95年2月10日、3月17日、5月25
    日另案被告郭遠洲、丁楷鑫、歐陽晨曦、周俊邦、李中立準
    備程序所作勘驗臺北市○○○路○段22號SOGO錢櫃KTV監視器
    錄影光碟內容筆錄、臺灣臺北地方法院檢察署94年2月21日
    李紀聖相驗屍體鑑定書、臺灣臺北地方法院本於職權囑請刑
    事警察局所為之內政部警政署刑事警察局95年1月16日刑醫
    字第09401469006號、95年4月11日刑醫字第0950038225號鑑
    驗書等，於本案均具有證據能力，足認原審已調閱相關卷證
    審酌，被告上開辯解顯有誤會。
  (三)再本件被告丙○○對基於傷害之犯意，夥同郭遠洲等人分持
    高爾夫球桿、警棍刀、木質棒球棒、長條型鐵棍、小型潛水
    刀等器具進入515包廂，意在對於包廂內之李紀聖等人傷害
    之事實，並不否認，渠等間具有傷害之犯意聯絡及客觀上能
    預見致人於死之結果發生，已如前述，而李紀聖雖係郭遠洲
    持刀刺中其左胸心臟及肺臟，並非由被告丙○○所持之高爾
    夫球桿所造成之傷害結果，惟共同正犯問，非僅就其自己實
    施之行為負其責任，在犯意聯絡之範圍內，對於其他共同正
    犯所實施之行為，亦應共同負責，而丙○○等於進入515包
    廂之前雖不知郭遠洲所持警棍中藏有尖刀，然於進入包廂後
    不久，郭遠洲所持之警棍刀即露出刀刃，被告等客觀上能預
    見以高爾夫球桿、警棍刀、木質棒球棒、長條型鐵棍、小型
    潛水刀等器具毆打他人，有使他人致死之可能，是被告等人
    既基於共同傷害之犯意對被害人李紀聖實施傷害行為，且對
    其死亡之結果客觀上有所預見，則無所區別被害人所受之致
    死創傷係何人所為，及以何凶器所為，而仍須負共同傷害致
    人於死之罪責等情，業據原審於理由中說明詳實，再證人周
    俊邦於偵查及審理中雖有證稱當時我有聽到有人喊不要打，
    但不知道是誰喊的，自難以翻拍之光碟片內容被告乙○○當
    時於51 5包廂門口有舉手之畫面，即認其當時已無共同傷害
    之犯意。
  (四)被告二人上訴意旨顯屬對於事實審法院取捨證據與自由判斷
    證據證明力之職權行使，徒以自己說詞，任意指摘或就同一
    證據資料任為相異之評價，均與法律規定得為第三審上訴理
    由之違法情形，不相適合，被告二人上訴為違背法律上之程
    式，均應予駁回。
據上論斷，應依軍事審判法第206條第1項、刑事訴訟法第395條
前段，判決如主文。
中    華    民    國    97    年    5     月    28    日
                  刑事第十四庭審判長法  官  陳志洋
                                    法  官  謝靜慧
                                    法  官  吳啟民
以上正本證明與原本無異。
不得上訴。
                                    書記官  江采廷
中    華    民    國    97    年    6     月    3     日


司法院資訊處製作；財團法人民間司法改革基金會備份。
